臺灣新北地方法院三重簡易庭民事簡易判決
　　　　　　　　　　　　　　　　　 110年度重簡字第1318號
原　　　告　新光行銷股份有限公司

法定代理人　李明新　
訴訟代理人　鄭穎聰　
　　　　　　王采汝　
被　　　告　張子建　
　　　　　　張麗雲　
　　　　　　張鄭蕾　
　　　　　　張麗香　
　　　　　　張麗秀　

　　　　　　張世隆　

上列當事人間請求撤銷遺產分割登記事件，經本院於民國110 年
11月16日言詞辯論終結，判決如下：
    主  文
原告之訴駁回。
訴訟費用由原告負擔。
    事  實  及  理  由
一、本件被告張世隆經合法通知，未於言詞辯論期日到場，查無
    民事訴訟法第386 條所列各款情事，應准原告之聲請，由其
    一造辯論而為判決。
二、原告主張：緣被告張子建前積欠臺灣新光商業銀行股份有限
    公司之信用卡消費款共計新臺幣（下同）27,271元及約定利
    息未清償，並經該銀行將該債權轉讓予原告，復由原告取得
    鈞院108 年度重小字第3172號民事確定判決。而查被告張子
    建之父即訴外人張顯明於民國102 年5 月23日死亡，遺有坐
    落臺東縣○○鄉○○段000 ○0 地號土地（面積1,330 平方
    公尺，權利範圍為全部）、新北市○○區○○段000 地號土
    地（面積94.95 平方公尺，權利範圍為四分之一）及同段19
    431 建號建物（門牌號碼為新北市○○區○○路000 巷00號
    3 樓，權利範圍全部）（上開3 筆下簡稱系爭不動產），張
    顯明之繼承人即被告張子建、張麗雲、張鄭蕾、張麗香、張
    麗秀及張世隆均未辦理拋棄繼承，依民法第1138條及第1141
    條規定，被告張子建就上開遺產即有繼承權。詎被告張子建
    為規避原告之聲請強制執行，竟與被告張麗雲、張鄭蕾、張
    麗香、張麗秀及張世隆於102 年5 月23日就上開不動產其中
    之新北市○○區○○段000 地號土地及同段19431 建號建物
    協議分割，逕由被告張麗雲辦理分割繼承登記，卻無被告張
    子建之應有部分，顯見被告張子建如同拋棄其繼承權，將其
    應繼分6 分之1 無償贈與被告張麗雲，此遺產協議分割及辦
    理繼承登記之無償贈與行為業已害及原告前開債權之實現。
    為此，爰依民法第244 條第1 項、第4 項之規定，求為判決
    ：(一)被告間就系爭不動產，於102 年7 月4 日所為之遺產
    分割協議債權行為，及於102 年7 月9 日所為之分割繼承登
    記物權行為，均應予以撤銷。(二)被告張麗雲於102 年7 月
    9 日就系爭不動產所為之所有權移轉登記應予塗銷。
三、被告張子建、張麗雲、張鄭蕾、張麗香、張麗秀等人則均請
    求駁回原告之訴，並以：因被繼承人張顯明之前對外欠債都
    是由被告張麗雲償還，當時債權人拿本票到家裡，被告張麗
    雲替張顯明還了800 多萬元，對方有將張顯明開立之本票還
    給被告張麗雲，張麗雲因認並無必要未留存該等本票，故無
    法提出，惟確實有清償之事實，而因被繼承人張顯明在生前
    即表示要將坐落新北市新莊區之房地給被告張麗雲，故全體
    繼承人在被繼承人死亡後才會都沒有意見，而同意移轉登記
    予張麗雲。至於系爭不動產其中臺東縣卑南鄉之土地則並未
    辦理繼承登記。另被告張子建現因罹有漸凍人之病症，無法
    工作，也沒辦法還錢等語置辯。
四、被告張世隆未於言詞辯論期日到場，亦未提出書狀作何聲明
    或陳述。
五、本件原告主張之事實，業據提出信用卡申請書、債權讓與證
    明、登報公告資料、本院108 年度重小字第3172號確定判決
    及證明書、不動產登記謄本及異動清冊、本院家事法庭函及
    系爭不動產之土地及建物第一類謄本等件為證。被告張子建
    、張麗雲、張鄭蕾、張麗香、張麗秀對於系爭不動產其中之
    新北市○○區○○段000 地號土地及同段19431 建號建物，
    經全體繼承人協議分割遺產，已移轉登記予被告張麗雲之事
    實並不爭執，惟以前揭情詞置辯。經查：
(一)按債務人所為之無償行為，有害及債權者，債權人得聲請法
    院撤銷之，民法第244 條第1 項定有明文。又民法第244 條
    第1 、2 項所稱之無償或有償行為，係以債務人與第三人間
    之行為有無互為對價關係之給付為其區別標準；倘債務人將
    其不動產廉價讓與第三人，或以其價值對於受讓者清償債務
    ，其他債權人亦僅於有同法條第2 項情形時，始得以訴請求
    撤銷，尚不能認其行為為無償，而逕指債務人之換價為同條
    第1 項之詐害行為，俾以保全法定撤銷權之行使，兼資防免
    妨害交易之安全；亦即民法第244 條規定撤銷權之規範意旨
    ，係依債務人與第三人間法律行為是否互有對價，區別其行
    使之要件，俾使受益人及債權人之利益，均得受保護（最高
    法院101 年度台上字第498 號、108 年度台上字第2330號民
    事判決意旨參照）。而依民法第1151條規定，遺產全部應為
    繼承人全體所公同共有，亦即各繼承人對全部遺產均有公同
    共有權，則倘繼承人間協議每一繼承人均受分配特定遺產，
    形同各繼承人以其對各該特定遺產之公同共有權為對價，相
    互移轉公同共有權而使自己取得所受分配特定遺產之完整權
    利，自屬有償行為。又繼承人間之遺產分割協議，係公同共
    有人間就公同共有物所為之處分行為，倘全部遺產協議分割
    歸由其他繼承人取得，對未分割取得遺產之該繼承人而言，
    形式上固具有無償行為之外觀，然就某一法律行為應屬有償
    、無償之定性，當以當事人之真意及實質內涵而定，不應僅
    以外觀認定之，況遺產分割協議，乃被繼承人之全體繼承人
    經過協議、磋商，考量被繼承人生前意願、繼承人對被繼承
    人之貢獻、家族成員間感情、承擔祭祀義務、繼承人間相互
    權利義務等諸多因素後共同訂立，是對被繼承人全體遺產所
    為之分割處分，究為有償或無償性質，自不能單以遺產中特
    定財產之形式外觀認定之。
(二)查依被告間所為遺產分割協議書之記載，僅就新北市○○區
    ○○段000 地號土地及同段19431 建號建物，全體繼承人協
    議由被告張麗雲取得，有遺產分割協議書可按。然依卷附之
    財政部北區國稅局遺產稅免稅證明書所示，被繼承人張顯明
    除上開新北市新莊區之不動產外，尚遺有臺東縣卑南鄉上原
    段442 地號土地（面積1,330 平方公尺，權利範圍為全部）
    ，此筆土地既未列入遺產分割協議，且迄未辦理繼承登記，
    自屬全體繼承人所公同共有。是以，依系爭遺產分割協議之
    整體內容觀之，被告張子建雖未分得坐落新北市新莊區之不
    動產，然其既尚分得被繼承人張顯明所遺在臺東縣卑南鄉之
    土地，足認被告張子建尚非將其繼承所得之全部財產權均讓
    由其他繼承人即被告張麗雲取得甚明，自非屬毫無對價關係
    存在之無償行為，而縱認被告張子建分得之遺產價值不高，
    亦僅為對價是否相當之問題，尚不能據此即認被告張子建簽
    署系爭遺產分割協議之行為，係屬無償行為，是原告以前揭
    理由，主張被告張子建係將系爭不動產之權利無償贈與被告
    張麗雲云云，難認可採。況被告張子建所繼承取得之坐落臺
    東縣卑南鄉之土地，僅按張子建應繼分依110 年度公告現值
    計算，其價額為28,817元（元以下四捨五入），然原告對被
    告張子建之債權額為27,271元，是系爭遺產分割協議是否已
    有害於原告之債權，亦尚非無疑。從而，原告本件主張，洵
    屬無據。
五、綜上所述，原告依民法第244 條第1 項、第4 項之規定，請
    求撤銷被告間就系爭不動產於102 年7 月4 日所為遺產分割
    協議之債權行為，及於102 年7 月9 日所為分割繼承登記之
    物權行為，並請求被告張麗雲將系爭不動產於102 年7 月9
    日所為之所有權移轉登記塗銷，均為無理由，應予駁回。
六、本件事證已臻明確，兩造其餘主張、攻擊防禦方法及所提之
    證據，均核與本件判決所認結果不生影響，爰毋庸逐一再加
    論述，附此敘明。
七、訴訟費用負擔之依據：民事訴訟法第78條。
中    華    民    國   110    年    11    月    30    日
                  三重簡易庭  法  官  王士珮
以上正本係照原本作成。
如不服本判決，應於送達後20日內，向本院提出上訴狀，並表明
上訴理由，如於本判決宣示後送達前提起上訴者，應於判決送達
後20日內補提上訴理由書（須附繕本）。
中    華    民    國   110    年    11    月    30    日
                              書記官  楊家蓉